【裁判字號】    90,上訴,164
【裁判日期】    900301
【裁判案由】    殺人未遂
【裁判全文】
臺灣高等法院臺南分院刑事判決                  九十年度上訴字第一六四號  Ｃ
      上  訴  人
      即  被  告  甲  ○  ○
      選任辯護人  王  秀  哲
右上訴人因殺人未遂案件，不服臺灣嘉義地方法院八十九年度訴字第四九八號中華民
國八十九年十二月六日第一審判決（起訴案號：臺灣臺南地方法院檢察署八十九年度
偵字第四六四五號），提起上訴，本院判決如左：
      主      文
上訴駁回。
      事      實
甲○○因不滿乙○○積欠其弟謝坤誠工資未償且態度不佳，於民國（下同）八十九年
六月十五日凌晨零時三十分許，在嘉義縣太保市○○里○○○路交叉路口，其所經營
之檳榔攤前，見乙○○騎乘機車搭載王世宗欲熄火停放機車購買香菸，誤以為乙○○
欲對其不利，竟基於殺人之犯意，持其所有原置於該檳榔攤內之檳榔刀一把，朝乙○
○之頭部揮砍，致乙○○左側頭皮及左耳部各受有一刀之切割傷，乙○○因而倒下，
其見狀仍續持刀砍殺乙○○左大腿一刀，乙○○起身逃跑，其仍續持刀追殺揮砍十多
次，乙○○雖邊跑邊閃避，惟仍再遭其持刀砍中左背部一刀，致乙○○又受有左大腿
及左背切割傷，幸經人報警前來，且其因無法追及始停止砍殺，乙○○始免於難，並
經警當場查扣得上開檳榔刀一把。案經乙○○訴由嘉義縣警察局水上分局移送臺灣嘉
義地方法院檢察署檢察官偵查起訴。
      理      由
一、訊據上訴人即被告甲○○，固不諱言有於右揭時地，為金錢糾紛事，持檳榔刀砍
    傷被害人乙○○左頭部、左耳部、左背部及左大腿各一刀之事實；惟矢口否認有
    何殺人未遂之犯行，並辯稱：其因見被害人突然前來，誤以為欲對其不利，其始
    順手持檳榔刀揮舞，其並無殺害被害人之意，又其當時不知有無持刀追砍被害人
    云云。然查被告如何為右揭持檳榔刀砍殺被害人之事實，已迭據被害人先後在警
    訊及原審偵審中指訴綦詳（見警卷第三、四頁、偵查卷第九頁、原審卷第三十頁
    ），核與目擊證人王世宗在警訊中所證稱：到檳榔攤前時，我下車後乙○○尚未
    將機車停好，我就看見甲○○持一把刀從檳榔攤衝出來朝乙○○猛砍，乙○○受
    傷後一邊逃一邊擋，我就進入路旁民宅借電話，甲○○係持刀朝乙○○之頭部砍
    下（見警卷第五頁），繼在偵查中所證稱：甲○○第一刀就朝乙○○左耳後方殺
    下去，那時機車尚未停好就被殺，乙○○跑，甲○○追從背後砍一刀，乙○○拿
    東西擋，甲○○還是追（見偵查卷第八、九頁）各等語相符，被害人因被殺而受
    有上開刀傷，亦有華濟醫院所出具之診斷證明書一紙（原判決誤載為天主教聖馬
    爾定醫院診斷證明書應予更正）、及被害人受傷位置之照片四張、兇刀照片一張
    ，分別附於警卷及偵查卷可足稽，並有被告行兇所用之檳榔刀一把扣案為憑。按
    頭部係人體之要害，若以銳利之刀器砍殺，足以危害人之生命，乃眾所週知之常
    識，被告當亦知之，乃其竟持銳利之檳榔刀朝被害人頭部砍下，致被害人左頭部
    、左耳部受有切割傷害，其有殺人之犯意已明；再參以被害人被砍殺左耳、左頭
    部受傷倒地後，被告猶續砍中被害人左大腿一刀，被害人因而起身逃跑後，被告
    仍不罷手續持刀追砍十多次，再砍中被害人背部一刀等情，益見被告有致被害人
    於死之殺人決意無訛；且被告之所以停止追殺，係因追得很累致沒有力氣始作罷
    ，既亦經被告在偵查中所自承（見偵查卷第十頁），是其殺人行為之停止，係因
    其客觀之體力不濟，而非主觀上對殺人犯行出於己意中止，其殺人犯意之堅，益
    信而有徵。雖被害人之傷勢，經原審依職權函詢被害人就醫之華濟醫院結果，經
    該院於八十九年九月廿二日以華（圖）字第八九０九二二０四號函覆稱：左耳、
    頭部、背部、左大腿傷口應未傷及內臟，依當時情況研判並無致命之可能等語（
    見原審卷第廿一頁）；惟按殺人未遂與傷害之區別，端在下手加害時有無致被害
    人於死之犯意為斷，迭經最高法院著有判例在案足參。卷查扣案之檳榔刀刀刃厚
    重銳利無比，持之朝人頭部、背部等要害猛砍，足致人於死亡，且為被告所明知
    ，而具殺人之犯意，既有如上述，則雖被害人經送醫急救，因傷口未深及內臟，
    無致命之可能，仍難解其殺人未遂之認定。綜上足認被告所辯前詞，核屬畏罪避
    就之飾詞，無足取信。本件事證已臻明確，被告之犯行洵堪認定，應予依法論科
    。
二、核被告所為，係犯刑法第二百七十一條第二項、第一項之殺人未遂罪。其已著手
    於殺人行為之實行而不遂，應依未遂犯之規定，按既遂犯之刑度減輕之。又其因
    與被害人間之金錢糾紛，一時衝動致引殺機，且犯後速與被害人和解並賠償新臺
    幣二十三萬元，被害人亦表示不願再予追究，願意撤回告訴，而有各該調解書、
    撤回狀各一份附卷可佐，縱處以法定最低度之刑，猶嫌過重，情輕法重，客觀上
    顯有足堪憫恕情狀，應依刑法第五十九條規定，酌減其刑。原審本於同上之見解
    ，適用刑法第二百七十一條第二項、第一項、第二十六條前段、第五十九條、第
    三十八條第一項第二款，並審酌被告之素行、犯罪之動機、目的、手段、所生危
    害、及其犯後態度等一切情狀，對其量處有期徒刑二年六月，以資懲儆。又以扣
    案之檳榔刀一把，既經被告自承為其所有供犯罪所用之物，亦併予依法宣告沒收
    。復對檢察官聲請予以宣告緩刑部分，以緩刑之宣告，依刑法第七十四條規定須
    以受二年以下有期刑之宣告為要件，刑法第二百七十一條第二項、第一項之殺人
    未遂罪最低法定本刑為五年，再經本院依刑法第五十九條酌減結果，其最低法定
    本刑為二年六月，與緩刑之要件不符，爰不予宣告緩刑。經核認事用法並無不合
    ，量刑亦稱妥適。被告上訴意旨，否認有殺人之犯意，指摘原判決不當，為無理
    由，依法應予駁回。
三、據上論斷，應依刑事訴訟法第三百六十八條，判決如主文。
本案經檢察官林炎昇到庭執行職務。
中    華    民    國      九十      年      三      月      一          日
                                  臺灣高等法院臺南分院刑事第二庭
                                      審判長法官  林    永    茂
                                            法官  蘇    重    信
                                            法官  陳    清    溪
右正本證明與原本無異。
如不服本判決，應於判決送達後十日內向本院提出上訴狀，其未敘述理由者並應於提
出上訴狀後十日內向本院補提理由書（應附繕本)。
                                      法院書記官  楊    清    旺
中    華    民    國      九十      年      三      月      二          日
附錄法條：
刑法第二百七十一條第一項：殺人者，處死刑、無期徒刑或十年以上有期徒刑。
刑法第二百七十一條第二項：前項之未遂犯罰之。


司法院資訊處製作；財團法人民間司法改革基金會備份。
